臺灣臺中地方法院刑事判決
111年度易字第48號
公  訴  人  臺灣臺中地方檢察署檢察官
被      告  陳志吉


上列被告因妨害名譽等案件，經檢察官提起公訴（110年度偵字
第36350號），本院判決如下：
    主    文
甲○○犯恐嚇危害安全罪，處有期徒刑貳月，如易科罰金，以新臺
幣壹仟元折算壹日。又犯加重誹謗罪，處拘役貳拾日，如易科罰
金，以新臺幣壹仟元折算壹日。
其餘被訴如附表二所示部分，無罪。
    犯罪事實
一、甲○○與乙○○原係男女朋友，雙方分手後，心有不甘，竟分別
    ：（一）意圖散布於眾，而基於誹謗之犯意，於民國110年7
    月1日，以其向臉書網站所申請之帳號「陳勇欣」，隨機擇
    定楊苙其之子古勝仁不詳同學為對象，以該網站訊息功能傳
    送內容為「你是古勝仁的同學？他媽媽在工地賣身你們知道
    嗎？都陪老闆睡覺」之訊息，以此傳述足以毀損乙○○名譽之
    事。（二）基於恐嚇危害安全之犯意，於110年7月14日21時
    41分許至110年7月26日14時18分許，接續傳送如附表一所示
    內容之訊息至乙○○所持用之行動電話，以此加害生命、身體
    、名譽之文字恐嚇乙○○，致乙○○閱後心生畏懼，致生危害於
    其安全。
二、案經乙○○訴由臺中市政府警察局大雅分局報告臺灣臺中地方
    檢察署檢察官偵查起訴。
    理    由
壹、程序事項
一、本判決下述所引用被告以外之人於審判外之陳述，檢察官、
    被告於本院審理時對於該證據能力均不爭執，且迄於言詞辯
    論終結前亦未聲明異議，本院審酌上開證據資料作成時之情
    況，尚無違法不當及證明力明顯過低之瑕疵，而認為以之作
    為證據應屬適當，依刑事訴訟法第159條之5規定，均有證據
    能力。
二、另以下所引用之非供述證據，無傳聞法則之適用，業據本院
    依法踐行調查證據程序，檢察官、被告均不爭執各該證據之
    證據能力，且查無依法應排除其證據能力之情形，以之資為
    認定事實之基礎自屬合適，應認有證據能力。 　　
貳、有罪部分　　
一、訊據被告對前揭犯罪事實坦認不諱，核與證人即告訴人乙○○
    於警詢、偵查中指訴情節大致相符（見偵卷第35頁至第45頁
    、第95頁至第96頁），並有警員職務報告、家庭暴力通報表
    、臺中市政府警察局大雅分局潭子分駐所受（處）理案件證
    明單、簡訊翻拍照片、訊息翻拍照片等件在卷可參（見偵卷
    第27頁至第29頁、第55頁至第71頁）。足被告之自白與事實
    相符，其上開犯行堪以認定，應依法論科。
二、論罪科刑
（一）按刑法上誹謗罪之構成要件，係行為人主觀上具有散布於
      眾之意圖及誹謗之故意，且客觀上指摘或傳述者，屬於足
      以損害他人名譽之具體事件。再按所謂「散布於眾」，係
      指散布於不特定人或多數人，使大眾得以知悉其內容而言
      ，即行為人向不特定人或多數人散布指摘足以毀他人名譽
      之事，始克相當；而解釋「多數人」係包括特定之多數人
      在內，至其人數應視立法意旨及實際情形已否達散布於眾
      之程度而定。就犯罪事實一、（一）部分，被告傳送之對
      象為告訴人兒子之在校同學，衡情被告既不認識告訴人兒
      子同學，卻隨機發送上開文字予該收件人，又於訊息中述
      明「你們知道嗎？」等語，顯見被告希望該同學與其他同
      學就訊息內容進行討論，有散布上開訊息於眾，以使告訴
      人之社會評價受到貶損之故意甚明。又被告所傳送之內容
      ，係直接指述告訴人有私德不彰之情事，已屬關於告訴人
      品格貞操之特定事件負面具體指述，衡之社會常情，足使
      告訴人之人格評價、社會名譽遭受嚴重損抑，是被告所為
      客觀上即屬「指摘或傳述足以毀損他人名譽之事。
（二）次按刑法第305條之恐嚇罪，所稱以加害生命、身體、自
      由、名譽、財產之事，恐嚇他人者，係指以使人生畏怖心
      為目的，而通知將加惡害之旨於被害人而言。所謂「加害
      」，並不以言詞為限，包括身體之動作、語氣、表情等一
      切足以使人生畏佈心之強暴、脅迫行為在內。且恐嚇也者
      ，亦僅以通知加害之事使人恐佈為已足，不必果有加害之
      意思，更不須有實施加害之行為。蓋恐嚇罪之判斷重點，
      實係在於被告之行為是否足以使人心生畏懼，致危害安全
      。至於被害人是否心生畏懼，亦應本於社會客觀經驗法則
      以為判斷基準（最高法院75年度台上字第5480號判決、52
      年台上字第751號判決意旨參照）。再按刑法上之恐嚇，
      固係指以危害通知他人，使該人主觀上生畏怖心之行為，
      然此危害之通知，並非僅限於將來，其於現時以危害相加
      者，亦應包括在內。因是，恐嚇之手段，並無限制，其以
      言語、文字為之者無論矣，即使出之以強暴、脅迫，倘被
      害人尚有相當之意思自由，而在社會一般通念上，猶未達
      於不能抗拒之程度者，仍屬恐嚇之範疇。至於危害通知之
      方法，亦無限制，無論明示之言語、文字、動作或暗示之
      危害行為，苟已足使對方理解其意義之所在，並足以影響
      其意思之決定與行動自由者均屬之（最高法院81年度台上
      字第867號刑事裁判參照）。就犯罪事實一（二）部分，
      被告所為，係表達將傷害告訴人生命、身體、名譽等後果
      ，客觀上已足使一般人心生畏怖，且告訴人主觀上亦因而
      心生畏懼，可徵被告係以可能具體加害告訴人生命、身體
      、名譽之言語通知告訴人甚明，顯足以使人感到畏怖，為
      恐嚇無訛。
（三）核被告就犯罪事實一（一）所為，係犯刑法第310條第2項
      之加重誹謗罪；就犯罪事實一（二）所為，係犯刑法第30
      5條之恐嚇危害安全罪。就犯罪事實一（二）部分，本案
      被告為達同一恐嚇危害安全之目的，傳送多則含有恐嚇內
      容之訊息予告訴人，依一般社會健全觀念，其各個舉動之
      獨立性極為薄弱，而係以單一行為之數個舉動，時間密切
      接近地接續侵害同一法益，又其主觀上，亦自始至終認為
      其在行為過程中之各個舉動，而接續完成整個犯罪，在刑
      法評價上，應視為數個舉動之接續施行，合為包括之一行
      為予以評價，屬接續犯而為包括之一罪，公訴意旨認此部
      分應予分論併罰，容有未洽。又起訴書犯罪事實欄雖僅論
      及被告於110年7月24日13時29分許，傳送內容為「親愛的
      怎不回，也不接，等等去找你，為了你我去關無所謂，也
      希望你清醒，守衛實在太鬆散，聲音一樣，你因該還沒有
      被他上過，但也你快了，你敢給人家看的話，我一定會栽
      培你，幹操，你死定了，你家門口等，馬上給你生意好，
      幹操機巴毛，別被我抓到，幹操、路上抓你，死破女人，
      留在這世上沒用，死小三操」之訊息，以及被告於同年月
      26日14時18分許，傳送內容為：「有男人在旁邊你說話就
      大聲，晚上你也不敢接，所以我想到一個完美無缺的計畫
      ，今天後在來我在發簡訊給你，我不得好死，實際行動，
      都在教你自己白癡，等死吧」之訊息，惟其餘本院如附表
      一所示被告傳送之簡訊，與聲起訴書所載犯罪事實，具有
      接續犯之一罪關係，為起訴效力所及，本院自得併予審酌
      。被告所犯上開兩罪，犯意各別，行為互殊，應分論併罰
      。
（四）被告曾因妨害性自主案件，經臺灣高等法院臺中分院102
      年度侵上訴字第11號判決判處應執行有期徒刑6年4月，經
      最高法院103年度台上字第788號判決駁回上訴確定，被告
      於107年11月22日縮短刑期假釋出監，於109年5月13日保
      護管束期滿未經撤銷，視為執行完畢乙節，有被告臺灣高
      等法院被告前案紀錄表1份在卷可考，被告於受上開有期
      徒刑執行完畢後，5年內故意再犯本案有期徒刑以上之罪
      ，合於累犯規定之要件。參酌司法院釋字第775號解釋意
      旨，於刑法修正前，為避免發生罪刑不相當之情形，法院
      應依該解釋意旨，就個案裁量是否加重最低本刑。本院審
      酌被告所犯前案與本案罪質不同，難認行為人有其特別惡
      性，揆諸大法官解釋意旨，均尚無庸依刑法第47條第1項
      之規定予以加重其刑。
（五）爰審酌：被告未能控制情緒，出言恐嚇告訴人，致告訴人
      因而心生畏懼，且不知尊重他人人格權，任意指謫告訴人
      ，貶抑告訴人名譽、人格，造成告訴人身心受創，實不足
      取所為，殊值非難；考量被告動機、恐嚇告訴人內容之危
      害性，及犯後尚能坦承犯行，雖於本院審理時與告訴人洽
      談調解，然未成立（見本院卷第41頁），未能實際填補告
      訴人所受損害之犯後態度；被告自陳高中畢業，從事木工
      ，月收新臺幣3萬出頭，無未成年子女，要扶養父母（見
      本院卷第52頁）等一切情狀，各量處如主文所示之刑，並
      各諭知易科罰金之折算標準。
三、沒收
　　按供犯罪所用、犯罪預備之物或犯罪所生之物，屬於犯罪行
    為人者，得沒收之，犯罪所得，屬於犯罪行為人者，沒收之
    。但有特別規定者，依其規定；前二項之沒收，於全部或一
    部不能沒收或不宜執行沒收時，追徵其價額；犯罪所得已實
    際合法發還被害人者，不予宣告沒收或追徵，宣告前二條之
    沒收或追徵，有過苛之虞、欠缺刑法上之重要性、犯罪所得
    價值低微，或為維持受宣告人生活條件之必要者，得不宣告
    或酌減之，刑法第38條2項、第38條之1第1項、第3項、第5
    項，第38條之2第2項分別定有明文。被告所持連傳送訊息予
    告訴人或告訴人之子不詳同學之行動設備並未扣案，亦非違
    禁物，欠缺刑法上重要性，毋庸宣告沒收，附此敘明。
參、無罪部分
一、公訴意旨另以如附表二所示犯罪事實，因認被告甲○○涉犯犯
    刑法第310條第2項加重誹謗罪嫌。
二、按犯罪事實應依證據認定之，無證據不得認定犯罪事實；又
    不能證明被告犯罪者，應諭知無罪之判決，刑事訴訟法第15
    4條第2項、第301條第1項分別定有明文。次按認定不利於被
    告之事實，須依積極證據，苟積極證據不足為不利於被告事
    實之認定時，即應為有利於被告之認定，更不必有何有利之
    證據；所謂認定犯罪事實之積極證據，雖不以直接證據為限
    ，間接證據亦包括在內，然而無論直接或間接證據，其為訴
    訟上之證明，須於通常一般之人均不致有所懷疑，而得確信
    其為真實之程度者，始得據為有罪之認定，倘其證明尚未達
    到此一程度，而有合理之懷疑存在時，自不能以推測或擬制
    之方法，以為有罪裁判之基礎。從而，檢察官對於起訴之犯
    罪事實，應負提出證據及說服之實質舉證責任。倘其所提出
    之證據，不足為被告有罪之積極證明，或其闡明之證明方法
    ，無從說服法官以形成被告有罪之心證，基於無罪推定之原
    則，自應為被告無罪判決之諭知（最高法院76年台上字第49
    86號判例、92年度台上字第128號判決意旨參照）。
三、公訴意旨認被告涉犯前揭加重誹謗罪嫌，無非係被告於警詢
    及偵查中供述、證人即告訴人楊苙其於警詢及偵查中證述、
    證人羅曉文於警詢證述、訊息翻拍照片等件為其主要論據。
    然查：
（一）被告固不否認透過通訊軟體LINE傳送如附表二編號1訊息
      予羅曉文，並有證人羅曉文證述以及卷附訊息翻拍照片可
      資佐證（見偵卷第47頁至第49頁）。然按刑法第310條第1
      項之誹謗罪及同條第2項之加重誹謗罪，均以「意圖散布
      於眾而指摘或傳述足以毀損他人名譽之事」，為其構成要
      件，亦即，主觀上行為人必須具有散布於眾之意圖及誹謗
      之故意；客觀上行為人所指摘或傳述之事，必須屬於足以
      損害他人名譽之具體事件。所謂意圖散布於眾，係指意圖
      散發或傳布於不特定之多數人而言；如僅傳達於特定之人
      ，即不足以當之（最高法院109年度台上字第4239號判決
      意旨參照）。
（二）依公訴意旨所指，被告係於110年5月20日傳送訊息予羅曉
      文，並非張貼於公開、不特定人均能閱覽處之訊息，僅有
      收受訊息者可閱讀該等文字訊息，且觀之被告傳送訊息予
      羅曉文訊息之內容，被告並未要求傳送訊息予羅曉文對外
      傳述散布，再觀諸羅曉文於警詢時證稱其為被告與告訴人
      先前工地之同事（見偵卷第49頁），可見被告並非隨機挑
      選陳述對象，或見人就指摘傳布告訴人之事，被告係單一
      且特定地向羅曉文傳送訊息，縱被告向羅曉文所傳訊息已
      毀損告訴人之名譽，依上開說明，難認被告有散布於眾之
      意圖。被告所為固足以貶低告訴人之人格而毀損其名譽，
      然無從僅憑上開訊息內容，即遽認被告主觀上具有散布於
      眾之意圖及實際行為。
四、綜上所述，本件依檢察官所提出之證據及現存卷證資料，尚
    未達於通常一般人均不致於有所懷疑，而使本院形成起訴意
    旨為真實之有罪心證程度，揆諸前揭規定與判例意旨，依法
    自應為被告無罪判決之諭知。　
據上論斷，應依刑事訴訟法第299條第1項前段、第301條第1項，
刑法第305條、第310條第2項、第41條第1項前段，刑法施行法第
1條之1第1項，判決如主文。
本案經檢察官黃永福提起公訴，檢察官丙○○到庭執行職務。　
中　　華　　民　　國　　111 　年　　4 　　月　　25　　日
                  刑事第十八庭  法  官  張美眉
以上正本證明與原本無異。
如不服本判決應於收受送達後20日內向本院提出上訴書狀，並應
敘述具體理由；其未敘述上訴之理由者，應於上訴期間屆滿後20
日內向本院補提理由書（均須按他造當事人之人數附繕本）「切
勿逕送上級法院」。
告訴人或被害人如不服判決，應備理由具狀向檢察官請求上訴，
上訴期間之計算，以檢察官收受判決正本之日起算。
　　　　                        書記官  薛美怡
中　　華　　民　　國　　111 　年　　4 　　月　　25　　日
附表一
編號 傳送時間（民國） 內容 1 110年7月14日21時42分 自己闖的禍不要牽連家人喔！妳不回我哥那麼，不好意思了，小的要上國中了。在不打來道歉，傳單會發給妳社區。還會變網紅，讓妳兒子驕傲。 2 110年7月15日15時42分 我們剛剛討論一下，要從妳住社區去貼公告，讓人給你指指點點，付照片加對話，一定很好玩。人性在加上三姑六婆哇刺激，這可都有實證的。 3 110年7月16日5時54分 早安笨女人，打來麻煩顯示號碼，上班路上小心車多。 4 110年7月17日11時25分 讓妳不知道我什麼時候會去抓妳。哈哈哈 5 110年7月18日13時25分 應該會有一些變態去工地找妳喔！哈哈哈   跟笨不用我們出手，讓網路上的朋友去找妳。 6 110年7月19日15時24分 某天上下班被潑油漆，我跟你說那不是我喔！ 7 110年7月19日10時25分 FB有一個叫楊小萁，那是我這幾天會把妳所有對話音檔一起上傳，包含妳電話車牌住家工作地點，目前好友一直加破千在丟，反正那不是我帳號。 8 110年7月19日13時29分 親愛的怎不回   也不接   等等去找你   為了你我去關無所謂，也希望妳清醒。   守衛實在太鬆散   聲音一樣   妳因該還沒有被他上過，但也快了   妳敢給人家看的話，我一定會栽培妳   幹操，妳死定了   妳家門口等   馬上給妳生意好，幹操機巴毛   別被我抓到，幹操   路上抓你   死破女人，留在這世上沒用   死小三，操   等等妳就知道，我不是開玩笑的，操   等著吧，這次真的狂了操   請往樓下看，是不是有一台黑色BMW740   觀察哈哈哈   妳們家的警衛太鬆散了   我朋友竟然可以上到9樓，哈哈哈 9 110年7月26日14時18分 有男人在旁邊妳說話就大聲，晚上妳也不敢接，所以我想到一個完美無缺的計畫，今天後在來我在發簡訊給妳，我不得好死，實際行動，都在教妳自己白癡   等死吧！ 
附表二　　　　　　　　　
編號 犯罪事實 1 甲○○意圖散布於眾而基於誹謗之犯意，於110年5月20日，透過通訊軟體LINE傳送乙○○之照片、行動電話門號及內容為「工地福利社、陪睡限台中」之訊息至共同友人羅曉文所持用之行動電話，以此傳述足以毀損乙○○名譽之事。 
附錄本案論罪科刑法條
中華民國刑法第305條
以加害生命、身體、自由、名譽、財產之事恐嚇他人，致生危害
於安全者，處2年以下有期徒刑、拘役或9千元以下罰金。